【裁判字號】    94,訴,2719
【裁判日期】    950809
【裁判案由】    地價稅
【裁判全文】
臺北高等行政法院判決
                                     94年度訴字第02719號
                              .
原      告  甲○○
被      告  新竹市稅捐稽徵處
代  表  人  乙○○（處長）
訴訟代理人  丙○○
            丁○○
上列當事人間因地價稅事件，原告不服新竹市政府中華民國94年
7 月8 日94年訴字第33號訴願決定，提起行政訴訟。本院判決如
下：
    主  文
原告之訴駁回。
訴訟費用由原告負擔。
    事  實
一、事實概要：
    緣原告於民國（下同）94年3月7日就其所有新竹市○○段18
    47、1847-1地號土地為供公共通行之騎樓走廊地部分，申請
    更正減免地價稅之面積，被告機關遂於94年4 月18日以新市
    稅地字第0940005801號函復更正減免地價稅之面積為：北門
    段1847地號騎樓面積為104.52平方公尺，自93年起減徵地價
    稅3分之1（減徵面積為34.84平方公尺）、北門段1847-1 地
    號騎樓面積為7平方公尺，自94年起減徵地價稅3分之1 （減
    徵面積為2.33平方公尺），原告不服，提起訴願遭決定駁回
    ，遂提起本件行政訴訟。
二、兩造聲明：
    (一)原告聲明求為判決：1.撤銷訴願決定、原行政處分。
                        2.訴訟費用由被告負擔。
    (二)被告聲明求為判決：1.駁回原告之訴。
                        2.訴訟費用由原告負擔。
三、兩造之爭點：被告機關經原告申請，函復更正減免地價稅之
    面積為：北門段1847地號騎樓面積為104.52平方公尺，自93
    年起減徵地價稅3分之1（減徵面積為34.84 平方公尺）、北
    門段1847-1地號騎樓面積為7 平方公尺，自94年起減徵地價
    稅3分之1 （減徵面積為2.33平方公尺），是否適法？
    (一)原告主張之理由：
      1.原告所有土地坐落新竹市○○段1847、1847-1地號土地
        ，移轉前，因該土地係供公共通行之騎樓走廊用地，原
        業主業經土地稅減免規則第10條第1 項規定及同法第22
        條及但書第5 款規定：「私有無償供公共巷道用地，應
        由工務、建設主管機關，列冊送稽徵機關辦理。」向被
        告機關申請核准減免土地地價稅多年，亦為被告所不否
        認。
      2.原減免面積1847地號為108 平方公尺，1847-1地號為全
        部7 平方公尺，有91年地價稅課稅明細表可證。原告取
        得土地後，並無改變使用狀況，惟依被告93年10月21日
        新市稅法字第0930028872號復查決定書，稱原所有人坐
        落新竹市○○段1847地號土地，原准無償供公共通行騎
        樓走廊用地免徵地價稅面積為108 平方公尺，惟查房屋
        稅籍資料自79年3月起地上建物即為3層，騎樓走廊面積
        為104.7平方公尺，該騎樓走廊地僅能減徵地價稅3分之
        1 （即34.9平方公尺），另1847-1地號土地維持全部面
        積7平方公尺減免。
      3.顯被告及訴願決定稱1847-1 地號土地減免面積為34.84
        平方公尺，1847-1地號土地減免面積為2.33平方公尺，
        與前確定核課不符，自有違誤。又1847-1地號土地原經
        核准全部減免面積為7 平方公尺，自有土地稅減免規則
        第22條及但書第5 款規定之適用，原告申請更正減免面
        積，自有93年地價稅減免之適用，被告稱1847-1地號土
        地從無列冊辦理土地減免申請，自與事實不符，實不足
        採。
      4.綜上所陳，原告申請更正1847地號土地93年度地價稅減
        免面積為34.9平方公尺及1847-1地號土地減免面積為7
        平方公尺，依法並無不合。
    (二)被告主張之理由：
      1.相關法令：
        (1)土地稅減免規則第10條規定：「供公共通行之騎樓走
          廊地，無建築改良物者，應免徵地價稅，有建築改良
          物者，依左列規定減徵地價稅。一、地上有建築改良
          物1層者，減徵二分之一。二、地上有建築改良物2層
          者，減徵三分之一。三、地上有建築改良物3 層者，
          減徵四分之一。四、地上有建築改良物4 層以上者，
          減徵五分之一。前項所稱建築改良物係指附著於土地
          之建築物或工事。」
        (2)財政部71年1月28日台財稅第30562號函釋規定：「土
          地稅減免規則第10條關於供公共通行之騎樓走廊地減
          免地價稅，在實務上徵納雙方爭議甚多，茲為解決稽
          徵上之困擾，經本部邀請內政部等有關機關研商獲致
          結論如下：土地稅減免規則第10條有關供公共通行之
          騎樓走廊地減免地價稅，依下列原則處理：（一）平
          房屋宇前簷突出於騎樓走廊地者，仍依規定免徵地價
          稅。（二）在騎樓走廊上有1 層建物者，其騎樓走廊
          地之地價稅減徵2分之1；有2層建物者，減徵3分之1
          ；有3層建物者，減徵4分之1；有4層以上建物者，減
          徵5分之1。」
        (3)土地稅減免規則第24條規定：「合於第7 條至第17條
          規定申請減免地價稅或田賦者，應於每年（期）開徵
          40日前提出申請；逾期申請者，自申請之次年（期）
          起減免。減免原因消滅，自次年（期）恢復徵收。」
          （詳原卷第78至80頁）
      2.查坐落新竹市○○段1847地號土地，原准無償供公共通
        行騎樓用地減徵地價稅面積為108 平方公尺，原告於93
        年1月19日拍賣取得系爭土地後，於93年7月26日向被告
        機關申請減免地價稅（詳原卷第1 頁），經調閱地籍連
        線資料，地上建物未辦保存登記，惟查被告機關房屋稅
        稅籍資料自79年3月起地上建物即為3層，騎樓走廊面積
        為104.7平方公尺，依照土地稅減免規則第10條第1項第
        2款規定，僅得減徵地價稅3分之1，遂以93年8月10日新
        市稅地字第0930021887號函復（詳原卷第6 頁）自93年
        起減免面積為34.9平方公尺（104.7÷3＝34.9），並核
        定原告所有土地93年度地價稅225,431 元，原告不服，
        於93年12月15日提起復查（詳原卷第11至15頁），其中
        武陵段192 地號部分公設未完竣區中有54平方公尺（持
        分面積13.5平方公尺）未符課徵田賦要件，應自94年起
        改按一般用地稅率計徵地價稅，惟被告機關誤將其計入
        93年核課，又武陵段271地號土地准將其中12.75平方公
        尺分單由占有人曾玉閨代繳，93年地價稅經被告機關94
        年1 月18日新市稅法字第0930040038號復查決定書，更
        正為222,900 元（詳原卷第22至28頁），原告猶未服，
        循序提起訴願，亦遭新竹市政府94年訴字第8 號訴願決
        定書訴願駁回在案（詳原卷第36至43頁），目前提起行
        政訴訟，尚在大院審理中。
      3.原告另於94年1 月31日為新竹市○○段1847-1地號土地
        供騎樓走廊地使用，申請減免地價稅，經查詢地價稅稅
        籍檔包含1847-1地號騎樓面積共104.7 平方公尺，誤全
        數計入1847地號減徵，被告機關遂於94年3月2日以新市
        稅地字第0940002636號函（詳原卷第44至45頁）更正18
        47地號騎樓面積為97.7平方公尺，其餘7平方公尺為184
        7-1地號土地，上開1847-1 地號並未依土地稅減免規則
        第24條規定於93年開徵40日前提出申請，93年地價稅自
        無減免之適用，重行核算後之93年地價稅額應為224,19
        4 元，惟行政處分不得為更不利益之變更或處分，是以
        93年地價稅仍維持222,900 元。又於94年3月7日原告再
        檢附新竹市政府工務局使用執照及配置圖影本（原告似
        誤為建築設計圖），申請更正系爭1847、1847-1地號騎
        樓走廊地減免面積（詳原卷第51至54頁），查1847-1地
        號土地，被告機關於復查階段時曾以93年12月27日新市
        稅法字第0930205434號函（詳原卷第18頁）詢新竹市政
        府工務局是否為建造房屋應保留之空地，經該局93年12
        月31日府工建字第0930165593號函（詳原卷第19頁）復
        略以：「經查本府地籍套繪圖及參酌貴處提供之地籍圖
        資料，旨揭土地為騎樓用地（騎樓退縮地）。」為慎重
        起見，被告機關復查員於94年1月5日再會同地政事務所
        承辦員至現場勘查，系爭1847-1地號土地現為公共通行
        之騎樓走廊地，此有實地會勘紀錄表及現場勘查照片附
        卷可證（詳原卷第20至21頁）。
      4.按土地稅減免規則第10條規定：「供公共通行之騎樓走
        廊地，無建築改良物者，應免徵地價稅，有建築改良物
        者，依左列規定減徵地價稅。一、地上有建築改良物1
        層者，減徵2分之1。二、地上有建築改良物2層者，減
        徵3分之1。」及財政部71年1月28日台財稅第30562號函
        釋規定：「土地稅減免規則第10條有關供公共通行之騎
        樓走廊地減免地價稅，依下列原則處理：（二）在騎樓
        走廊上有1層建物者，其騎樓走廊地之地價稅減徵2分之
        1；有2層建物者，減徵3分之1；有3層建物者，減徵4分
        之1；有4層以上建物者，減徵5分之1。」則本案系爭18
        47、1847-1地號土地，在騎樓走廊上有2 層建物，依前
        揭規定，應減徵地價稅三分之一，則被告機關依原告提
        供之面積：1847地號騎樓地面積104.52平方公尺，1847
        -1地號騎樓地面積7 平方公尺，分別自93及94年起減徵
        地價稅3分之1，並無違誤。至原告稱依被告機關核定之
        新竹市○○路147號房屋「騎樓」面積為104.7平方公尺
        ，即1847地號應減免面積為34.9平方公尺（104.7÷3＝
        34.9），而被告機關核准面積為34.84 平方公尺，顯屬
        有誤乙節，查被告機關核定之上開房屋騎樓面積104.7
        平方公尺，係包含1847及1847-1地號面積，是以原告稱
        被告機關核定之104.7 平方公尺即為1847地號騎樓面積
        ，顯係誤解。且被告機關係依原告所提供之1847地號騎
        樓面積104.52平方公尺，據以減徵3分之1為34.84 平方
        公尺，今原告又稱應依房屋稅核定之面積104.7 平方公
        尺，前後說辭矛盾，不足採據。又稱1847-1地號7 平方
        公尺係無地上建物，應減徵全部面積之地價稅，查於訴
        願階段時，訴願承辦人員曾就系爭1847-1地號土地上是
        否有建築物乙節，請工務局提供地籍套繪圖供參，從該
        地籍套繪圖圖案資料可看出，本件系爭北門段1847-1地
        號土地上畫有「黃底紅線圖樣」，據工務局解釋其意即
        指「騎樓用地（騎樓退縮地）上已蓋有建築物。」（詳
        原卷第98頁）且經現場勘查，1847-1地號現為公共通行
        之騎樓走廊地，上有2層建物，依規僅得減徵3分之1。
      5.另主張1847-1地號屬土地稅減免規則第22條但書第5 款
        規定之私有無償提供「公共巷道」之土地乙節，查系爭
        1847-1地號土地已經新竹市政府函告為騎樓用地（騎樓
        退縮地），且經現場勘查亦為供公共通行之「騎樓走廊
        地」，非屬上揭法條但書規定之「公共巷道」，自無由
        被告機關依通報資料逕行辦理減免地價稅規定之適用，
        而原告未依土地稅減免規則第24條第1 項規定，於93年
        地價稅開徵40日前提出申請，93年地價稅自無減免之適
        用，是以原告稱系爭1847-1地號係無償供公共道路使用
        ，屬土地稅減免規則第22條但書第5 款規定之私有無償
        提供「公共巷道」之土地，顯係對法條誤解。
      6.據上論結，本件提起行政訴訟實無理由，請將原告之訴
        駁回，以維稅政。
    理  由
一、原告經合法通知，未於言詞辯論期日到場，核無行政訴訟法
    第218條準用民事訴訟法第386條各款所列情形，爰依被告之
    聲請，由其一造辯論而為判決。
二、按土地稅減免規則第10條規定：「供公共通行之騎樓走廊地
    ，無建築改良物者，應免徵地價稅，有建築改良物者，依左
    列規定減徵地價稅。1、地上有建築改良物1層者，減徵2分
    之1。2、地上有建築改良物2層者，減徵3分之1。3、地上有
    建築改良物3層者，減徵4分之1。4、地上有建築改良物4層
    以上者，減徵5分之1。前項所稱建築改良物係指附著於土地
    之建築物或工事。」同規則第24條規定：「合於第7條至第
    17條規定申請減免地價稅或田賦者，應於每年（期）開徵40
    日前提出申請；逾期申請者，自申請之次年（期）起減免。
    減免原因消滅，自次年（期）恢復徵收。」又財政部71年1
    月28日台財稅第30562 號函釋：「土地稅減免規則第10條關
    於供公共通行之騎樓走廊地減免地價稅，在實務上徵納雙方
    爭議甚多，茲為解決稽徵上之困擾，經本部邀請內政部等有
    關機關研商獲致結論如下：土地稅減免規則第10條有關供公
    共通行之騎樓走廊地減免地價稅，依下列原則處理：（一）
    平房屋宇前簷突出於騎樓走廊地者，仍依規定免徵地價稅。
    （二）在騎樓走廊上有1層建物者，其騎樓走廊地之地價稅
    減徵2分之1；有2層建物者，減徵3分之1；有3層建物者，減
    徵4分之1；有4層以上建物者，減徵5分之1。」該函釋意旨
    與法律規定，尚無違背，稅捐稽徵機關辦理相關案件，自得
    適用之。
三、本件原告於94年3 月7 日就其所有新竹市○○段1847、1847
    -1地號土地為供公共通行之騎樓走廊地部分，申請更正減免
    地價稅之面積，被告機關遂於94年4 月18日以新市稅地字第
    0940005801號函復更正減免地價稅之面積為：北門段1847地
    號騎樓面積為104.52平方公尺，自93年起減徵地價稅3 分之
    1 （減徵面積為34.84 平方公尺）、北門段1847-1地號騎樓
    面積為7 平方公尺，自94年起減徵地價稅3 分之1 （減徵面
    積為2.33平方公尺），原告不服，提起訴願遭決定駁回，循
    序起訴意旨略以：系爭土地原減免面積1847地號為108 平方
    公尺，1847-1地號為全部7 平方公尺，原告取得土地後，並
    無改變使用狀況，又1847-1地號土地原經核准全部減免面積
    為7 平方公尺，有土地稅減免規則第22條及但書第5 款規定
    之適用，原告申請更正減免面積，自有93年地價稅減免之適
    用云云。
四、查坐落新竹市○○段1847地號土地，原准無償供公共通行騎
    樓用地減徵地價稅面積為108平方公尺，原告於93年1月19
    日拍賣取得系爭土地後，於93年7月26日向被告機關申請減
    免地價稅（詳原處分卷第1頁），經被告機關調閱地籍連線
    資料，地上建物未辦保存登記；惟查被告機關房屋稅稅籍資
    料自79年3月起地上建物即為3層，騎樓走廊面積為104.7平
    方公尺，依照土地稅減免規則第10條第1項第2款規定，僅得
    減徵地價稅3分之1，遂以93年8月10日新市稅地字第0930021
    887號函復自93年起減免面積為34.9平方公尺（104.7÷3＝
    34.9）。原告另於94年1月31日為新竹市○○段1847-1地號
    土地供騎樓走廊地使用，申請減免地價稅，經查詢地價稅稅
    籍檔包含1847-1地號騎樓面積共104.7平方公尺，誤全數計
    入1847地號減徵，被告機關乃更正1847地號騎樓面積為97.7
    平方公尺，其餘7平方公尺為1847-1地號土地，此有被告機
    關94年3月2日新市稅地字第0940002636號函附原處分卷第44
    至45頁可參。
五、茲原告於94年3月7日檢附新竹市政府工務局使用執照及配置
    圖影本，申請更正系爭1847、1847-1地號騎樓走廊地減免面
    積；查系爭1847-1地號土地，被告機關曾以93年12月27日新
    市稅法字第0930205434號函（詳原處分卷第18頁）詢新竹市
    政府工務局是否為建造房屋應保留之空地，經該局93年12月
    31 日府工建字第0930165593號函（詳原處分卷第19頁）復
    略以：「經查本府地籍套繪圖及參酌貴處提供之地籍圖資料
    ，旨揭土地為騎樓用地（騎樓退縮地）。」又被告機關主張
    於94年1 月5 日再會同地政事務所承辦員至現場勘查，系爭
    1847- 1 地號土地現為公共通行之騎樓走廊地，上有2 層建
    物，亦有實地會勘紀錄表及現場勘查照片附處分卷第20至21
    頁可稽。系爭1847、1847-1地號土地，在騎樓走廊上有2 層
    建物，依前揭土地稅減免規則第10條及財政部71年1 月28日
    台財稅第30562 號函釋意旨，應減徵地價稅3 分之1 ，則被
    告機關依原告提供之面積：1847地號騎樓地面積104.52平方
    公尺，1847 -1 地號騎樓地面積7 平方公尺，分別自93及94
    年起減徵地價稅3 分之1 ，並無違誤。
六、原告雖主張依被告機關核定之新竹市○○路147號房屋「騎
    樓」面積為104.7平方公尺，即1847地號應減免面積為34.9
    平方公尺（104.7÷3＝34.9），而被告機關核准面積為34.8
    4平方公尺，顯屬有誤云云；查被告機關核定之上開房屋騎
    樓面積104.7平方公尺，係包含1847及1847-1地號面積，已
    如前述，是以原告稱被告機關核定之104.7平方公尺即為184
    7 地號騎樓面積，顯係誤解。另參照新竹市政府工務局提供
    之系爭土地地籍套繪圖所示，系爭北門段1847-1地號土地上
    係畫有「黃底紅線圖樣」，指「騎樓用地（騎樓退縮地）上
    已蓋有建築物。」此有地籍套繪圖附訴願卷可稽；況經被告
    機關於94年1 月5 日會同地政事務所承辦員至現場勘查結果
    ，系爭1847-1地號現為公共通行之騎樓走廊地，上有2 層建
    物，依規定自僅得減徵3 分之1 。
七、原告另主張1847-1地號屬土地稅減免規則第22條但書第5款
    規定之私有無償提供「公共巷道」之土地云云；查系爭1847
    -1地號土地已經新竹市政府函告為騎樓用地（騎樓退縮地）
    ，且經被告現場勘查亦為供公共通行之「騎樓走廊地」，非
    屬上揭法條但書規定之「公共巷道」，自無由被告機關依通
    報資料逕行辦理減免地價稅規定之適用；而原告未依土地稅
    減免規則第24條第1項規定，於93年地價稅開徵40日前提出
    申請，93年地價稅自無減免之適用，是原告主張系爭1847-1
    地號係無償供公共道路使用，屬土地稅減免規則第22條但書
    第5 款規定之私有無償提供「公共巷道」之土地，顯非可採
    。
八、綜上所述，原告起訴論旨，並非可採。被告函復更正減免地
    價稅之面積為：北門段1847地號騎樓面積為104.52平方公尺
    ，自93年起減徵地價稅3分之1（減徵面積為34.84平方公尺
    ）、北門段1847-1地號騎樓面積為7平方公尺，自94年起減
    徵地價稅3分之1（減徵面積為2.33平方公尺），並無違誤，
    訴願決定，遞予維持，亦無不合，原告訴請撤銷，為無理由
    ，應予駁回。
據上論結，本件原告之訴為無理由，爰依行政訴訟法第218條、民
事訴訟法第385條第1項前段、行政訴訟法第98條第3項前段判決如
主文。
中    華    民    國    95    年    8    月    9    日
                  第六庭審判長法  官   黃清光
                              法  官   曹瑞卿
                              法  官   許瑞助
上為正本係照原本作成。
如不服本判決，應於送達後20日內，向本院提出上訴狀並表明上
訴理由，如於本判決宣示後送達前提起上訴者，應於判決送達後
20日內補提上訴理由書（須按他造人數附繕本）。
中    華    民    國    95    年    8    月    9    日
                              書記官   吳芳靜


司法院資訊處製作；財團法人民間司法改革基金會備份。
